【裁判字號】    99,上易,606
【裁判日期】    991109
【裁判案由】    詐欺
【裁判全文】
臺灣高等法院臺南分院刑事判決
上  訴  人  臺灣臺南地方法院檢察署檢察官
被      告  甲○○○
上列上訴人因被告詐欺案件，不服臺灣臺南地方法院99年度易字
第387號中華民國99年7月30日第一審判決（起訴案號：臺灣臺南
地方法院檢察署98年度營偵字第2087號；臺灣臺南地方法院99年
度簡字第632號），提起上訴，本院判決如下：
    主      文
原判決撤銷。
甲○○○幫助犯詐欺取財罪，處有期徒刑參月，如易科罰金以新
台幣壹仟元折算壹日。
    事      實
一、甲○○○可預見將自己之金融帳戶提供他人使用，可能幫助
    他人從事財產犯罪，仍基於幫助詐欺之不確定故意，於民國
    (下同）98年9月17日，在臺南縣東山鄉某處，將其甫申辦京
    城商業銀行帳號000-00-000000-0號帳戶之存摺、提款卡及
    密碼，提供予姓名年籍不詳之成年人，供其所屬犯罪集團作
    為提供被害人匯款，並逃避警方查緝之用，而以此方式幫助
    犯罪集團為詐欺犯行。嗣該集團成員取得上揭帳戶資料後，
    意圖為自己不法所有之犯意聯絡，由集團成員於98年10月26
    日以電話假冒乙○○之女向其謊稱急需存款云云，致乙○○
    陷於錯誤，於同日依指示匯款新臺幣（下同）10萬元至甲○
    ○○上開帳戶，嗣經乙○○查證始知受騙。
二、案經乙○○訴由臺南縣警察局白河分局報告臺灣臺南地方法
    院檢察署檢察官偵查起訴。
    理      由
壹、程序方面：
    按被告以外之人於審判外之陳述，雖不符刑事訴訟法第一百
    五十九條之一至第一百五十九條之四之規定，而經當事人於
    審判程序同意作為證據，法院審酌該言詞陳述或書面陳述作
    成時之情況，認為適當者，亦得為證據。當事人、代理人或
    辯護人於法院調查證據時，知有第一百五十九條第一項不得
    為證據之情形，而未於言詞辯論終結前聲明異議者，視為有
    前項之同意，刑事訴訟法第一百五十九條之五定有明文。查
    本件檢察官、被告於言詞辯論終結前，對於下述本院採為認
    定犯罪事實依據之各項供述及書面證據之證據能力及對於卷
    附各傳聞證據之證據能力，均未聲明異議，復經本院於審理
    時逐一提示予檢察官、被告表示意見，檢察官及被告對於本
    院所為之提示，就證據能力方面並無爭執，且本院審酌該等
    證據之取得過程並無瑕疵，與本案待證事實間復具有相當之
    關聯性，經本院審酌上開證據並無顯不可信之情況，採納該
    等證據自無礙被告於程序上之彈劾詰問權利，而認上開證據
    合於刑事訴訟法第一百五十九條之四及第一百五十九條之五
    等規定，是以之為本案證據並無不當，自得採為本件認定事
    實之基礎，至於被告所表示證人之證述不實在等情，屬於證
    明力，至於證明力如何，則為本院自由裁量、判斷之範圍，
    合先敘明。
貳、實體方面：
一、訊據被告甲○○○對於開立上開京城銀行帳戶使用，及被害
    人乙○○遭他人詐騙而匯款10萬元至該帳戶內等情固不爭執
    ，然堅詞否認係基於幫助詐欺之犯意而提供帳戶，並於辯稱
    ：伊因為小孩要繳學費，而向朋友阮青竹借錢，但阮青竹說
    她沒有錢，可是她有看到報紙刊登提供金融帳戶就可借到10
    ,000元，阮青竹還表示她曾經借過，沒有問題，所以就介紹
    伊開戶借款，伊並不知該帳戶將被作為人頭戶使用云云。
二、經查：
  (一)被害人乙○○經詐騙集團成員以乙○○之女急需存款云云，
    致其陷於錯誤，而匯款10萬元入被告上開京城銀行白河分行
    帳戶等節，業據被害人乙○○於警詢指訴綦詳，復有被告上
    開帳戶開資料、客戶存提記錄單，及被害人乙○○提出之彰
    化商業銀行匯款回條影本（見警卷第1、2、8至10頁）在卷
    可稽，被告對上情亦不爭執，是被害人乙○○所述遭詐欺取
    財之情節，自堪信實。
  (二)按金融帳戶事關存戶財產權益，一般人對於帳戶存摺、印章
    、金融卡及密碼等均會妥善保管，以防止被他人冒用，縱有
    特殊情形將存摺、印章、金融卡等交付他人，亦必明確了解
    其用途後，始提供予使用，不可能任意將印章、金融卡及密
    碼交予不相識之人。又現今社會從事財產犯罪之人，為掩飾
    犯行，避免暴露真實身分遭警查緝，多冒用他人身分進行犯
    罪，或以他人金融帳戶供被害人匯入款項，因而藉由各種管
    道蒐集大量人頭帳戶等事實，迭經媒體多所報導，政府亦長
    期宣導民眾注意防範。而以可借款或以收受帳戶可得到相當
    之代價為幌，並要求急須金錢之人提供銀行帳號、提款卡、
    密碼等，亦時有所聞，且政府不斷大力宣導，提醒民眾注意
    有不法集團利用人頭帳戶，作為詐騙錢財之犯罪工具，藉此
    逃避檢警查緝之情事，故一般人本於生活經驗，對於要求提
    供金融帳戶存摺、金融卡者，在客觀上應可預見該帳戶將與
    財產犯罪有密切關聯。本件被告甲○○○借貸金錢之方式與
    一般至銀行正當合法借款之情形有異，放款之人「阿弟」苟
    非利用該帳戶從事不法用途，如何肯讓當時無工作，且未提
    供擔保品及連帶保證人之被告甲○○○輕易以該帳戶作為抵
    押借款，被告雖為越南籍人，但居住臺灣已有10餘年之久，
    於審理中亦自述曾向東山鄉農會貸款買屋、開過美容店等情
    ，對於社會常情應多有認識，衡情被告對於其所交付之帳戶
    之是否為合法使用乙節，當有合理之懷疑，又被告若真欲還
    款予「阿弟」，則該員為何不要求被告匯至指定之帳戶即可
    ，反而多此一舉，要求被告提供其帳戶之存摺、提款卡及密
    碼供匯款所用，是被告願付帳戶、提款卡及密碼給不詳之人
    ，應與常情有違，顯為了得到相當之對價關係始交付。又被
    告甲○○○將共其所設帳戶存摺、金融卡及密碼交付來歷不
    明之人，既已失去對帳戶之支配力，應能預見縱取得帳戶之
    人可能作為實行財產犯罪之用，亦不違背其交付存摺、金融
    卡與密碼之本意，是其顯有幫助他人實行財產犯罪之不確定
    故意至明。因此本件被告甲○○○既願將帳戶、提款卡、密
    碼均交給對方，被告甲○○○亦因獲得利益始願將帳戶、提
    款卡、密碼均交給詐詐騙集團，則被告甲○○○確有幫助詐
    欺之不確定故意，其所辯係因對方要借錢給伊始將帳戶、提
    款卡、密碼均交給對方云云，應係逃避刑責之詞，不足採信
    。
  (三)至於介紹被告持上開帳戶、提款卡以供借款之證人阮青竹雖
    於原審到庭結證稱：「（問：有無拿存摺跟他人借過錢？）
    有。（問：為何會拿存摺跟他人借錢？）因為不懂事，我跟
    人家去打牌都輸，所以我就拿存摺去借了15,000元。【因為
    我有看到報紙有廣告，他說兩萬以內，我就打電話去問，他
    就說借給我，但要我拿存摺給他，這樣我就把錢匯到帳戶去
    還他】。…（問：你借了多久之後，才介紹被告去借錢？）
    【不到一個禮拜】。【我跟他說報紙有廣告介紹，我也有去
    借】，一個月利息九百。」等語（見原審卷第54、55頁），
    惟按上開證人阮青竹所為之上開證述伊亦有看報紙借錢情事
    ，係其個人之行為，核與被告甲○○○所為交付金融卡、密
    碼給不認識之人有違常情之情節不同，況本件被告甲○○○
    有幫助他人實行財產犯罪之不確定故意之事實甚為明確已如
    上述，則證人阮青竹之證述仍不能為被告有利之證明。
  (四)綜合上情，本件應是被告甲○○○可預見將自己之金融帳戶
    提供他人使用，可能幫助他人從事財產犯罪，仍基於幫助詐
    欺之不確定故意，而仍故意提供存摺、提款卡、密碼予他人
    使用，其確有幫助他人詐欺之不確定故意，應堪認定。本件
    事證明確，被告犯行堪以認定，應依法論科。
三、按刑法上幫助犯，係指以幫助之意思，對於正犯資以助力，
    而未參與實施犯罪之行為者而言，被告基於幫助他人詐欺取
    財之故意，將其所持用之京城銀行城商業銀行帳號000-00-0
    00000-0號帳戶之存摺、提款卡及密碼，提供予姓名年籍不
    詳之成年人，供其所屬犯罪集團，以利詐騙集團詐騙被害人
    後，匯入款項之用，並得自該帳戶提領花用，惟無證據證明
    被告有參與詐欺犯行之實施，故核被告所為係犯刑法第30條
    第1項、第339條第1項之幫助詐欺取財罪，並應依刑法第30
    條第2項之規定，依正犯之刑減輕之。
四、原審法院未詳細調查及細心推求，並詳為勾稽全案證據調查
    所得加以審究，亦未就不違背經驗法則與論理法則之法理加
    以推理，即為被告甲○○○無罪判決諭知，容有未洽，檢察
    官上訴意旨亦執此指摘原判決諭知被告無罪不當，為有理由
    ，自應由本院將原判決撤銷改判。爰審酌被告交付系爭帳戶
    予詐欺集團成員使用，造成被害人受有損害，增加警方查緝
    犯罪之難度，及助長詐欺之犯罪風氣，並參酌被害人受詐金
    額非鉅等一切情狀，量處有期徒刑三月，併諭知如易科罰金
    之折算標準。
據上論斷，應依刑事訴訟法第369條第1項前段、第364條、第299
條第1項前段，刑法第339條第1項、第30條第1項前段、第2項、
第41條第1項前段，刑法施行法第1條之1第1項、第2項前段，判
決如主文
本案經檢察官李傳來到庭執行職務。
中    華    民    國    99    年    11    月    9     日
                  刑事第七庭    審判長法  官  李文福
                                      法  官  陳顯榮
                                      法  官  顏基典
以上正本證明與原本無異。
不得上訴。
                                      書記官  呂嘉文
中    華    民    國    99    年    11    月    9     日
【附錄】本判決論罪科刑法條：
刑法第339條第1項：
意圖為自己或第三人不法之所有，以詐術使人將本人或第三人之
物交付者，處 5 年以下有期徒刑、拘役或科或併科 1 千元以下
罰金。
以前項方法得財產上不法之利益或使第三人得之者，亦同。
前二項之未遂犯罰之。

司法院資訊處製作；財團法人民間司法改革基金會備份。
